【裁判字號】    99,易,2075
【裁判日期】    990930
【裁判案由】    賭博
【裁判全文】
臺灣臺北地方法院刑事判決              99年度易字第2075號
公  訴  人  臺灣臺北地方法院檢察署檢察官
被      告  甲○○
上列被告因賭博案件，經檢察官提起公訴（99年度偵字第15005
號），本院改行簡式審判程序，判決如下：
    主  文
甲○○共同犯圖利聚眾賭博罪，累犯，處有期徒刑柒月。扣案如
附表一所示之物均沒收。
    事  實
一、甲○○曾於民國90年間因賭博案件，經本院以90年度易字第
    594 號判處有期徒刑4 月確定，於90年5 月18日易科罰金執
    行完畢（以上不構成累犯之事由）。又於95年間因賭博案件
    ，經本院以95年度簡字第812 號判處有期徒刑5 月確定，於
    95年5 月16日易科罰金執行完畢。詎其仍不知悛悔，復與真
    實姓名、年籍不詳，綽號「古董」之成年男子、真實姓名、
    年籍不詳之賭場專車司機等人，意圖營利，共同基於聚眾賭
    博、供給賭博場所之犯意聯絡，於99年6 月21日中午起，提
    供臺北縣石碇鄉○○路○ 段鹿窟巷8 號作為賭博場所，以骰
    子為賭具，聚集林李珠英、馮謝靜怡、黃春、黃李秀緩、林
    李緣、陳贊、譚正賢、蔡金榮、王書仁、胡明宗、李火爐
    、李明慶、林陳國瑛、周李菊、吳美惠、楊武小玲、葉王滿
    、黃麗雲、林玉里、張菀庭、黃麗雪、林黃素、陳蔡呅等人
    ，以骰子點數大小比輸贏，每贏新臺幣（下同）500 元以下
    ，抽取10元，500 元以上則抽取20元，以此方式賭博財物（
    另有賭客游吳廷坤、黃富攜帶賭資在該處欲以上開方式賭博
    ，惟至被警查獲前尚未及下注）；其中由綽號「古董」之男
    子負責提供賭博場所，並協調真實姓名、年籍不詳之司機駕
    駛專車前往包括臺北縣新店捷運站、臺北市○○區○○路、
    臺北市○○路等處接送賭客至賭場，及在賭場外把風及過濾
    賭客等工作，甲○○則在賭場內負責清場及向賭客收取抽頭
    金等事宜，各人再以不詳方式朋分收入。嗣於同日下午4時
    11分，在上址為警查獲，並當場扣得：其所有供擲骰子賭
    博所用之骰子28顆、碗公1 個，其所有裝抽頭金所用之便
    當盒、鐵盒共3 個，其所有供其持有與過濾賭客之「古董
    」聯繫所用之無線電1 支，其所有供作為籌碼使用之玩具
    紙鈔20張等物品，甲○○與「古董」、賭場司機於該賭場
    經營期間所獲取之抽頭金27,750元（以上均詳如附表一所示
    ），賭客所有之賭資17 ,475 元等物（以上詳如附表二所
    示），而查知全部上情。
二、案經臺北縣政府警察局新店分局報請臺灣臺北地方法院檢察
    署檢察官偵查起訴。
    理  由
一、本案被告甲○○所犯係死刑、無期徒刑、最輕本刑為3 年以
    上有期徒刑以外之罪，其於準備程序中就被訴事實為有罪之
    陳述，經本院告知簡式審判程序之旨，並聽取公訴人及被告
    之意見後，依刑事訴訟法第273 條之1 第1 項之規定，裁定
    進行簡式審判程序。又本案卷內之物證、書證等證據，依同
    法第273 條之2 規定，不受第159 條第1 項關於傳聞法則規
    定之限制，依法均有證據能力，合先敘明。
二、訊據被告對上揭犯罪事實均供承不諱，並承認其有與「古董
    」等人共同圖利供給賭博場所及聚眾賭博之行為。又查：各
    賭客前往上開賭場賭博，由被告在賭場內負責清場、收取抽
    頭金之事實，均據證人即賭客林李珠英、馮謝靜怡、黃春、
    黃李秀緩、林李緣、陳贊、譚正賢、蔡金榮、游吳廷坤、
    王書仁、胡明宗、李火爐、李明慶、林陳國瑛、周李菊、吳
    美惠、楊武小玲、葉王滿、黃麗雲、林玉里、黃富、張菀庭
    、黃麗雪、林黃素、陳蔡呅於警詢證述甚詳（見警卷第10至
    156 頁），並有臺北縣政府警察局新店分局搜索扣押筆錄、
    扣押物品目錄表、扣押物品收據、查獲現場及查扣物品照片
    在卷可稽（見警卷第157 至167 頁），並有扣案如附表一、
    二所示之物可資佐證。此外，被告於本院審理時仍坦承犯行
    ，惟辯稱其僅受雇於古董，扣案如附表一編號1 至4 、6 、
    7 所示之物品均係「古董」提供云云，然被告不僅無法說明
    「古董」之真實身分、年籍、聯絡方式，且綜合上開賭客於
    警詢中證詞可知，當時在賭場內部僅被告一人負責收取抽頭
    金、清注、清場事宜，不僅由被告一人主持全部賭局，且單
    獨保管賭場之資金，顯見被告係與他人共同經營賭場，而居
    於主導之地位無疑，其卸責予負責在外把風、過濾賭客之「
    古董」，應為事後卸責之詞，不足採信。綜上，本件事證明
    確，被告犯行堪以認定，應予依法論科。
三、論罪科刑部分：
  (一)核被告所為，係犯刑法第268 條前段意圖營利供給賭博場所
    罪及同條後段意圖營利聚眾賭博罪。被告自當天中午開始供
    給賭博場所並聚眾賭博賭博後，至下午3 時許之間，雖不在
    本案檢察官起訴之範圍，惟因該部分與檢察官已起訴之範圍
    有集合犯之實質上一罪關係（詳後述），自應由本院併予審
    酌，併予說明。又按刑事法若干犯罪行為態樣，本質上原具
    有反覆、延續實行之特徵，立法時既予特別歸類，定為犯罪
    構成要件之行為要素，則行為人基於概括之犯意，在密切接
    近之一定時、地持續實行之複次行為，倘依社會通念，於客
    觀上認為符合一個反覆、延續性之行為觀念者，於刑法評價
    上，即應僅成立一罪，俾免有重複評價、刑度超過罪責與不
    法內涵之疑慮；學理上所稱「集合犯」之職業性、營業性或
    收集性等具有重複特質之犯罪均屬之，例如經營、從事業務
    、收集、販賣、製造、散布等行為概念者是（最高法院95年
    度臺上字第1079號判決意旨參照）。本件被告自中午99年6
    月21日起至當日下午4 時11分為警查獲時止之該段時間內，
    反覆實施供給賭博場所及聚眾賭博之構成要件相同行為而未
    曾間斷，是其行為於概念上各應評價為包括的一罪之集合犯
    而僅論以一罪。被告與綽號「古董」之成年男子、負責接送
    賭客之司機就上開犯行有共同犯意聯絡及行為分擔，應論以
    共同正犯。又被告基於一犯意之決定，而供給前開賭博場所
    ，嗣即聚集多名賭客前往該處賭博，應屬法律概念之一行為
    ，其以一行為觸犯前開二罪名，為想像競合犯，應依刑法第
    55條之規定，從情節較重之意圖營利聚眾賭博罪論處。
  (二)又被告前因賭博案件，經本院以95年度簡字第812 號判處有
    期徒刑5 月確定，於95年5 月16日易科罰金執行完畢，其於
    5 年內故意再犯本案有期徒刑以上之罪，為累犯，應加重其
    刑。爰審酌：被告前分別於90年、95年間有賭博前案，經核
    上開二案被告均與其他共犯提供賭博場所，供賭客以擲骰子
    比大小之方式賭博，且均經論罪科刑並執行完畢，其竟又以
    相同方式重操舊業，顯見被告經先前刑之執行後，仍未有警
    惕悔改之意；且考量被告經營賭場聚集賭客甚多，賭場甚至
    配備有專車接送賭客，接送範圍包括臺北縣新店市、臺北市
    ○○路、辛亥路等地，足見被告所營賭場頗具相當規模，而
    以該賭場短時間內即獲有抽頭金達27,750元，亦足見該賭場
    獲利可觀，則被告聚眾賭博之犯罪情節非輕，對社會風氣造
    成之危害甚鉅，顯不宜輕縱；並念及被告犯後坦承犯行，態
    度尚可，及其經警及時查獲，犯罪時間非長等節，並考量被
    告之智識程度、生活狀況等情節，量處如主文所示之刑，以
    資懲警。
  (三)扣案之骰子28顆、碗公1 個、便當盒2 個、無線電1 支、鐵
    盒1 個、玩具紙鈔20張，均係用以經營賭場所用之物品，且
    均為被告所有之物，扣案之抽頭金現金27,750元，則為被告
    與「古董」經營賭場所得之抽頭金，均已據被告於警詢、偵
    查中供明在卷（見本院卷第18頁，偵卷第10頁、警卷第7 、
    8 頁），爰均依共犯共同責任原則，分別依刑法第38條第1
    項第2 款、第3 款規定告沒收。另扣案之賭資即現金17,475
    元及賭客所持有之玩具紙鈔部分，因分別係賭客林李珠英、
    馮謝靜怡、黃春、黃李秀緩、林李緣、譚正賢、蔡金榮、游
    吳廷坤、王書仁、胡明宗、李火爐、李明慶、林陳國瑛、周
    李菊、吳美惠、楊武小玲、葉王滿、黃麗雲、林玉里、黃富
    、黃麗雪、林黃素、陳蔡呅所有之物，非被告犯罪所得，且
    該等賭客所為賭博行為與被告並不具共犯關係，故尚無從依
    刑法第38條第1 項第3 款規定宣告沒收，宜由檢察官另行依
    法處理，併予敘明。
據上論斷，依刑事訴訟法第299 條第1 項前段、第273 條之1 第
1 項、第284 條之1 ，刑法第28條、第268 條、第55條、第47條
第1 項、第38條第1 項第2 款、第3 款，刑法施行法第1 條之1
，判決如主文。
本案經檢察官文家倩到庭執行職務
中    華    民    國    99    年    9     月    30    日
                  刑事第十八庭  法  官  陳思帆
以上正本證明與原本無異。
如不服本判決應於收受送達後10日內向本院提出上訴書狀，並應
敘述具體理由；其未敘述上訴理由者，應於上訴期間屆滿後20日
內向本院補提理由書（均須按他造當事人之人數附繕）「切勿逕
送上級法院」。
                                書記官  林素霜
中    華    民    國    99    年    10    月    1     日
附錄本案論罪科刑所適用之法條：
中華民國刑法第268條
（圖利供給賭場或聚眾賭博罪）
意圖營利，供給賭博場所或聚眾賭博者，處3 年以下有期徒刑，
得併科3 千元以下罰金。
附表一：
1.碗公1個
2.骰子28顆
3.便當盒2個
4.無線電1支
5.抽頭金27,750元
6.鐵盒1個
7.玩具紙鈔20張
附表二（自賭客處扣得之賭資）：
1.林李珠英：250元
2.馮謝靜怡：50元玩具紙鈔1張
3.黃春：210元
4.黃李秀緩：70元
5.林李緣：1600元
6.陳贊：無
7.譚正賢：1300元
8.蔡金榮：130元
9.游吳廷坤：700元
10.王書仁：280元
11.胡明宗：130元
12.李火爐：3500元
13.李明慶：460元
14.林陳國瑛：20元
15.周李菊：510元
16.吳美惠：190元
17.楊武小玲：300元、50元玩具紙鈔1張
18.葉王滿：400元
19.黃麗雲：60元
20.林玉里：50元玩具紙鈔2張
21.黃富：4900元
22.張菀庭：無
23.黃麗雪：2500元
24.林黃素：100元
25.陳蔡呅：185元
（合計共17,475元，玩具紙鈔4張）

司法院資訊處製作；財團法人民間司法改革基金會備份。
